臺灣臺北地方法院交通事件裁定　　　　　　　　　九十二年度交聲字第一五八七號
　　異議人即
　　受處分人　甲○○
右列異議人即受處分人因違反道路交通管理處罰條例案件，對於臺北市交通事件裁決
所中華民國九十二年十一月二十五日所為之處分（原處分案號：北市裁三字第裁二二
─000000000號），聲明異議，本院裁定如左：
    主  文
原處分撤銷，發回臺北市交通事件裁決所。
    理  由
一、按交通違規事件之裁罰，性質上屬於交通行政主管機關本於職權就公法上具體事
    件所為之決定而對外直接發生法律效果之單方行政行為；關於其新舊法之適用原
    則，參酌行政法院五十六年度判字第八一號判例意旨「本件原告行為時尚在舊所
    得稅法施行期間，實體上固應適用舊法，但被告官署稽徵程序係開始於現行所得
    稅法令公布施行以後，程序上即應適用新法」所示，係採「實體從舊，程序從新
    」之原則。本件違規時間為民國八十八年六月十日，實體上應適用行為時法即九
    十年一月二十七日修正前道路交通管理處罰條例第五十三條規定：「汽車駕駛人
    ，行經有燈光號誌管制之交岔路口闖紅燈者，處六百元以上一千二百元以下罰鍰
    。」，合先敘明。而程序上逕行舉發違反道路交通管理事件，經汽車所有人依通
    知單之應到案日期前到案，並告知違規駕駛人姓名、
    處罰機關應即另行通知違規駕駛人到案依法處理；逾應到案日期，處罰機關應依
    道路交通管理處罰條例第八十五條第三項規定處罰該汽車所有人，現行違反道路
    交通管理事件統一裁罰標準及處理細則第二十四條亦定有明文，易言之，如汽車
    駕駛人行經有燈光號誌管制之交岔路口闖紅燈，為警當場攔停者，處罰機關固應
    對汽車之駕駛人為處罰，惟若舉發機關並非當場對該部汽車攔停，而係依違反道
    路交通管理事件統一裁罰標準及處理細則第二十三條第一項第五款規定以科學儀
    器取得違規證據資料（如照相機或測速器）逕行舉發者，此際舉發機關只能依上
    開處理細則第二十三條第二項規定對汽車所有人掣單舉發，而如經舉發之汽車所
    有人在舉發通知單之應到案日期前到案，並告知處罰機關該名行經有燈光號誌管
    制之交岔路口闖紅燈之汽車違規駕駛人姓名、
    關應即依前開細則第二十四條規定處罰該名違規駕駛人，而如汽車所有人未於應
    到案日期前到案或雖於應到案日期前到案，而未告知處罰機關實際之違規駕駛人
    者，處罰機關仍應依道路交通管理處罰條例第八十五條第三項規定：「本條例關
    於車輛駕駛人之處罰，如應歸責於車輛所有人者，處罰車輛所有人。」，對車輛
    所有人加以處罰。
二、本件異議人即受處分人甲○○所有車號ＢＲ─四五二一號自用小客車，於八十八
    年六月十日下午四時三十二分左右，在臺北市○○○路○段與三民路口設有燈光
    號誌管制之交岔路口，逕行通過燈光號誌已經變為禁止通行之紅燈路口，為執行
    勤務之臺北市政府警察局松山派出所員警陳東良以拍照之方式採證，並以受處分
    人所有之前開車輛有違反前揭道路交通管理處罰條例第五十三條規定之行為逕行
    掣單舉發，經將舉發單掛號郵寄因無人簽收退回，依法改以公示送達通知，受處
    分人未於舉發通知單上所載應到案日期八十八年九月三十日前向原處分機關提出
    申訴，經原處分機關請舉發單位調查結果，認受處分人有前開違規行為，原處分
    機關乃依前揭道路交通管理處罰條例第五十三條及違反道路交通管理事件統一裁
    罰基準表之規定，裁處受處分人新臺幣一千八百元（即罰鍰六百元）。
三、受處分人於本院訊問時固坦承其所有之上開車輛有在前述時間行經上開違規地點
    ，惟辯稱其非實際違規駕駛人，該車實際駕駛人為黃中興。經查：
（一）本件違反道路交通管理規定闖紅燈案件，係依前揭處理細則第二十三條第一項
      第五款規定以科學儀器取得違規證據資料（照相採證）而為逕行舉發，則舉發
      機關依上開處理細則第二十三條第二項規定，自應以汽車所有人為掣單舉發對
      象，本院檢視卷附之舉發通知單影本上所載車主為受處分人，經以汽車車號查
      詢車籍結果，前開違規車號之汽車所有人登記亦確為受處分人，則舉發機關以
      照相採證方式為據，以前開車號汽車有闖紅燈之違規事實而向汽車所有人即受
      處分人逕行掣單舉發，核無違誤，應先敘明。
（二）又本件違規車號車主登記為受處分人，且受處分人之
      十七日起即設於臺北市○○區○○路四段一一五號九樓之一，此有車號查詢汽
      車車籍表及法務部戶役政連結作業系統查詢資料一份附本院卷可稽，核與舉發
      通知單上所載車主姓名與地址相符。而舉發機關已將本件舉發通知單掛號郵寄
      受處分人前開地址，因無人簽收遭退回，並於八十八年十二月依當時違反道路
      交通管理事件統一裁罰標準及處理細則第五條規定，準用刑事訴訟法之第五十
      九條第二款，將本件舉發通知單予以公示送達，即刊登於臺北市政府公報八十
      八年冬字第五十九期，此有臺北市政府警察局交通警察大隊九十二年三月十二
      日北市警交大三字第○九三六一四七○八○○號函及所附臺北市政府警察局公
      示送達函、臺北市政府公報節本在卷可查，是以本件舉發通知單已合法送達予
      受處分人。
（三）惟查，本件交通違規實際駕駛人為黃中興，此經受處分人自承在卷，核與證人
      黃中興於本院證述相符（本院九十三年一月二十九日訊問筆錄），是以本件交
      通違規另有實際駕駛人，而上開公報之刊登日期為八十八年十二月，已超出本
      件舉發通知單上所載應到案日期即八十八年九月三十日之期限甚久，自無法期
      待受處分人能於應到案日期前告知實際駕駛人，是原處分逕予裁罰受處分人即
      難謂允當。
四、綜上所述，本件違規當時前開車輛之實際駕駛人為黃中興，原處分機關並未查明
    是否具有應歸責於受處分人即車輛所有人之事由，而逕行裁罰，實有未洽，本件
    異議為有理由，原處分應予撤銷，發回原處分機關另為適當之處置。
據上論斷，應依道路交通案件處理辦法第二十條前段，裁定如主文。
中　　　華　　　民　　　國　　九十三　　年　　　五　　　月　　二十六　　日
                                      臺灣臺北地方法院交通法庭
                                          法  官  胡宗淦
右正本證明與原本無異。
如不服本裁定應於送達後五日內向本院提出抗告狀。
                                      　　書記官  張耀鴻
中　　　華　　　民　　　國　　九十三　　年　　　五　　　月　　二十七　　日
